台灣新竹地方法院刑事判決　　　　　　　　　　　　　　　九十年度易字第三三號
　　公　訴　人　台灣新竹地方法院檢察署檢察官
　　被　　　告　甲○○
右列被告因贓物案件，經檢察官提起公訴（八十九年度偵字第五七二九號），本院判
決如左：
    主  文
甲○○收受贓物，處有期徒刑月，如易科罰金，以佰元折算壹日。
    事  實
一、甲○○前因竊盜案件以及違反懲治盜匪條例等案件經判決確定現仍假釋中，竟於
    民國八十九年一月二十一日下午時許，在新竹火車站對面之肯德基炸雞店，明知
    不詳姓名之人所交付，付款銀行為台中市第九信用合作社忠明分社，票號ＧＡ0
    000000號，面額新臺幣（下同）四萬五千元，票載發票日為八十九年二月
    二十六日，發票人為乙○○之支票（為乙○○於八十八年十二月二十八日上午二
    時至四時許，在台中市○區○○里○鄰○○路二三七號，所遭竊之空白支票，經
    偽造完成），係屬來歷不明之贓物，仍予以收受，並於八十九年二月三日晚上十
    時許交付與丙○○以調借現金，嗣經丙○○屆期提示，因已掛失止付未獲付款，
    而警循線查獲。
二、案經彰化縣警察局報由台灣台中地方法院檢察署呈請台灣高等法院檢察署轉台灣
    新竹地方法院檢察署檢察官偵查起訴。
    理  由
一、訊之被告甲○○固不否認有於前揭時間地點收受前開支票後，將之交予丙○○用
    以調借現金之事實，惟否認有何收受贓物之行為，辯稱：支票係丁○○○請伊幫
    忙調現金，當時有說是其老闆的，伊先推辭丁○○○又拜託才答應，若知道支票
    有問題就不會在支票背書，後來因為丁○○○說其老闆出事支票要晚一點軋所以
    才聯絡丙○○等語。然查：付款銀行為台中市第九信用合作社忠明分社，票號Ｇ
    Ａ0000000號，面額四萬五千元，票載發票日為八十九年二月二十六日，
    發票人為乙○○之支票，係乙○○於八十八年十二月二十八日上午二時至四時許
    ，在台中市○區○○里○鄰○○路二三七號失竊等情，業經被害人乙○○於警訊
    偵查時指述明確（台灣台中地方法院檢察署偵卷第十七頁、第五十頁），並有支
    票及退票理由單、票據掛失止付通知書（前揭偵卷第二九頁、第三三頁）在卷可
    按，是該支票為乙○○所失竊之贓物，應堪認定；次查：被告雖辯稱：支票係丁○○○委託其代為調款等語，然證人丁○○○於本院時證稱並未曾交付支票給被
    告，亦未曾以支票請被告代為調現金等語（本院九十一年三月一日、四月三日訊
    問筆錄參見），且證人丁○○○及被告經法務部調查局實施測謊結果，認：「一
    、甲○○稱：係爭支票是丁○○○交付給渠的。上項問題經測試呈情緒波動反應
    ，研判有說謊。二、丁○○○稱：(1)渠沒有將係案支票交付給甲○○；(2)渠沒有
    竊取係案支票。上述問題經測試均無情緒波動反應，研判未說謊。」等情，亦有
    法務部調查局測謊報告書在卷可稽，是被告所辯：支票係丁○○○所交付等語，
    尚不足採；再查：被告於支票背面之背書，係被告持支票調現時，證人丙○○要
    求被告背書，被告只說支票是朋友的，未說係何人的，且被告於支票到期日前，
    曾以電話告知證人丙○○不要將支票提出交換，未說原因等情，業據證人丙○○
    於警訊時（前揭偵卷第十五頁）及本院調查時（本院九十年二月七日訊問筆錄）
    證述明確，應堪採信，則被告於持票調現時，並未要求調現之人背書，顯於常情
    相違，況再審酌被告復於票載發票日之前要求證人丙○○勿將支票提出等情，足
    認被告確知支票為贓物無從提示兌現甚明，被告所辯前詞，委不足採；又被告為
    背書，既因證人丙○○之要求而為之，尚難認係被告不知支票為贓物之證據，另
    外，該支票係經偽造完成之空白支票，然並非被告所偽造，業經內政部警政屬刑
    事警察局鑑驗通知書在卷可憑，且尚無證據可認被告參與偽造支票或知悉支票係
    偽造而予行使，是無從認被告涉有此部分犯罪，併此敘明；綜上，本件事證已臻
    明確，被告犯行堪予認定。
二、次按行為後法律有變更者，適用裁判時之法律，但裁判前之法律有利於行為人者
    ，適用最有利於行為人之法律，刑法第二條第一項定有明文。而法律之有利不利
    於行為人，應綜其全部之結果，而為比較，再適用有利於行為人之法律處斷（最
    高法院二十四年上字第四六三四號判例參照）。查被告前開行為後，刑法第四十
    一條業於九十年一月四日修正為「犯最重本刑為五年以下有期徒刑以下之刑之罪
    ，而受六月以下有期徒刑或拘役之宣告，因身體、教育、職業、家庭之關係或其
    他正當事由，執行顯有困難者，得以一元以上三元以下折算一日，易科罰金。但
    確因不執行所宣告之刑，難收矯正之效或難以維持法秩序者，不在此限。」、「
    併合處罰之數罪，均有前項情形，其應執行之刑逾六月者，亦同。」，並於同年
    月十日公布施行，於同年月十二日生效，是被告行為後法律已有變更，而比較新
    舊法之規定，於所犯最重本刑為三年以下有期徒刑以下之刑之罪而諭知六月以下
    有期徒刑或拘役之宣告時，依舊法之規定應為易科罰金之諭知，而依新法之規定
    ，尚得於裁判時審酌矯正之效以及維持法秩序等情事，而得不為易科罰金之諭知
    ，因此，綜合新舊法全部結果以觀，以舊法為輕，則依刑法第二條第一項但書之
    規定，自應適用舊法即行為時之刑法第四十一條之規定，合先敘明。
三、核被告所為，係犯刑法第三百四十九條第一項之收受贓物罪。爰審酌被告之素行
    、犯罪手段、犯罪所得之財物、已經返還證人丙○○所調現之四萬五千元（收據
    參見）、犯後之態度等一切情狀，量處如主文所示之刑，並諭知易科罰金之折算
    標準。
四、據上論斷，應依刑事訴訟法第二百九十九條第一項前段，刑法刑法第三百四十九
    條第一項、第二條第一項但書、修正前第四十一條，罰金罰鍰提高標準條例第一
    條前段、第二條，判決如主文。
本案經檢察官林佳穎到庭執行職務。
中      華      民      國    九十一    年      七      月      四      日
                              台灣新竹地方法院刑事第二庭
                                  法      官    蘇  嘉  豐
右正本證明與原本無異。
如不服本判決，應於判決送達後十日內向本院提出上訴狀( 應附繕本 )。
                                  書  記  官    賴  寶  合
中      華      民      國    九十一    年      七      月      四      日
附錄本案論罪科刑所適用法條全文：
刑法第三百四十九條第一項：
收受贓物者，處三年以下有期徒刑、拘役或五百元以下罰金。
